最高法院刑事判決　　　　　　　　　　　　　　　九十三年度台上字第三八九二號
　　上　訴　人　甲○○
右上訴人因違反毒品危害防制條例等罪案件，不服台灣高等法院台南分院中華民國九
十三年四月八日第二審更審判決︵九十三年度上更(一)字第一○號，起訴案號：台灣台
南地方法院檢察署九十一年度偵字第五一九八號︶，提起上訴，本院判決如左：
    主  文
原判決撤銷，發回台灣高等法院台南分院。
    理  由
本件原判決撤銷第一審之科刑判決，改判仍論處上訴人甲○○連續販賣第二級毒品及
連續販賣第一級毒品罪刑︵均累犯︶，固非無見。
惟查：一、毒品危害防制條例第十七條規定，犯該條例第十條之罪，供出毒品來源，
因而破獲者，得減輕其刑。是以關於販賣毒品案件，施用毒品之人，其所為曾向他人
購買毒品之陳述，為擔保其陳述之真實性，應有足以令人確信其陳述真實性之補強證
據，始能據以為論罪之依據。本件原判決認定上訴人於民國︵下同︶九十一年五月八
日、十日及十二日，在台南市中山公園大門口，各以新台幣一千元之價格，先後三次
販賣第一級毒品海洛因予林志明之事實，依其理由之論斷，無非係依憑證人林志明於
警詢之供述，及有林志明向警方提出上訴人所交付購買毒品之聯絡電話紅色紙條、上
訴人使用之門號0000000000號ＭＯＴＯＲＯＬＡ手機扣案，且林志明因施
用毒品經送觀察勒戒及戒治，證人即警員王志勇並證述林志明於警局偵訊製作筆錄時
，無毒癮發作之情形各等情，為其認定上訴人有該犯行之主要憑據。然林志明嗣於偵
審中始終否認曾向上訴人購買第一級毒品海洛因，陳稱當時因毒癮發作才如此說，警
詢供述不實在等語︵見本案偵查卷第三十九頁，第一審卷第三十九頁︶，其於警詢所
供之真實性，即非毫無瑕疵可指，自應調查其他證據以資補強；且林志明係於九十一
年五月十三日下午九時四十分許在台南市南門舊市政府前為警查獲，縱經警方查獲其
持有與上訴人聯絡用之上開紅色字條，扣得上訴人持用之上開門號行動電話，及因施
用毒品經送交觀察勒戒及戒治，並於警詢時無毒癮發作之情形，此對於認定上訴人於
林志明為警查獲前，曾於九十一年五月八日、十日及十二日，連續三次販賣第一級毒
品予林志明之犯罪事實，究竟有何必然關連性之補強，而足以令人確信林志明之該部
分陳述之真實，原判決並未為具體之說明。況原審對林志明於警詢指述之傳聞證詞，
並未說明何以得例外採證之法律上理由，揆之上開說明，原判決遽論上訴人非法販賣
第一級毒品罪責，自嫌速斷，不足以昭折服。二、上訴人於警詢對於警方追查扣案Ｍ
ＯＴＯＲＯＬＡ門號0000000000號及ＮＯＫＩＡ門號000000000
0號行動電話二支之來源時，均係供稱：﹁是我在使用﹂︵見警卷九十一年五月十三
日第一次偵訊筆錄︶，並未供明各該手機均屬其所有；證人林志明於檢察官訊問時亦
供稱：扣案六支手機之中，有二支ＭＯＴＯＲＯＬＡ手機係伊所有，因欠綽號﹁阿明
﹂者款項而質押在上訴人處，俟有錢再取回等語，上訴人亦同此供述︵見本案第五一
九八號偵查卷第三十八、四十頁︶，其中ＭＯＴＯＲＯＬＡ門號000000000
0號手機一支是否已屬上訴人所有，尤未盡詳明。原判決對於上開行動電話手機二支
，如何認定係屬上訴人所有，並未依憑卷內訴訟資料，詳加說明取捨，及載明於事實
欄內，即逕於理由說明該扣案行動電話二支﹁係被告所有，已經被告於警訊中供述在
卷﹂，而在販賣第一級毒品及販賣第二級毒品罪之從刑分別予以宣告沒收，亦嫌理由
欠備。三、原判決理由第二項之︵四︶謂﹁被告在其住處為警執行搜索，除查獲上開
毒品海洛因外，並查獲被告所有行動電話計有六支，按一般人持有行動電話大多一支
，被告既非從事大規模之合法生意，實無必要擁有多支行動電話，其同時竟擁有六支
行動電話，顯與販賣毒品之犯行有關，以避免警方查緝﹂云云，既認定上訴人擁有扣
案行動電話六支，係與其販賣毒品之犯行有關，似認各該行動電話均係供上訴人販賣
毒品所用或預備之物，乃憑以強化其對上訴人販賣毒品犯行之心證，顯已將其採為論
定上訴人犯罪之一部證據資料，然其理由第四項卻謂﹁另扣得之000000000
0、0000000000、0000000000及序號00000000000
00號行動電話︵無電話卡︶並不能證明係供被告犯罪所用，此部分不予沒收﹂，難
謂無理由矛盾之違誤。以上或為上訴意旨所指摘，或為本院得依職權調查之事項，應
認原判決仍有撤銷發回更審之原因。
據上論結，應依刑事訴訟法第三百九十七條、第四百零一條，判決如主文。
中　　　華　　　民　　　國　　九十三　　年　　　七　　　月　　二十九　　日
                              最高法院刑事第十庭
                                  審判長法官  呂　潮　澤
                                        法官  白　文　漳
                                        法官  吳　昆　仁
                                        法官  孫　增　同
                                        法官  陳　東　誥
      右正本證明與原本無異
                                              書  記  官
中　　　華　　　民　　　國　　九十三　　年　　　八　　　月　　　三　　　日
                                                                        ｖ
